【裁判字號】    89,交聲,653
【裁判日期】    900430
【裁判案由】    違反道路交通管理處罰條例聲明異議
【裁判全文】
臺灣臺北地方法院交通事件裁定          八十九年度交聲字第六五三號
    異議人即
    受處分人    甲○○
右列受處分人因違反道路交通管理處罰條例案件，對於臺北市交通事件裁決所中華民
國八十九年十月十九日所為之處分（原處分案號：北市裁三字第車裁二二－ＡＢＵ七
０一六。四六號）聲明異議，本院裁定如左：
        主      文
原處分撤銷。
甲○○不罰。
        理      由
一、按法院受理交通事件，準用刑事訴訟法之規定，道路交通管理處罰條例第八十九
    條前段定有明文。是最高法院七十六年台上字第四九八六號判例「認定犯罪事實
    所憑之證據，雖不以直接證據為限，間接證據亦包括在內。然而無論直接證據或
    間接證據，其得為訴訟上之證明者，須於通常一般之人均不致有所懷疑，而得確
    信其為真實之程度者，始得據為有罪之認定。倘其證明尚未達到此一程度，而有
    合理之懷疑存在，而無從使事實審法院得有罪之確信時，即應由法院為諭知被告
    無罪之判決。」所揭示刑事訴訟法上法院認定事實之最重要原則（認定被告有罪
    ，就該有罪事實不能有任何之合理懷疑存在原則）。於法院審理行為人違反道路
    交通管理處罰條例案件時，當有其適用。易言之，法院於審理行為人違反道路交
    通管理處罰條例案件，當踐行完畢調查證據程序後，為事實之認定時，如就原處
    分機關所認定之行為人違規事實仍有合理之訴訟上懷疑，而無法百分之百確信行
    為人確有該當於道路交通管理處罰條例各該處罰條文之構成要件事實時，此際即
    應依訴訟上之待證事實「倘有懷疑，則從被告之利益作解釋」之證據法則，作對
    受處分人有利之認定。
二、本件原處分機關認受處分人即異議人甲○○於民國八十九年八月二十六日上午八
    時二十五分許，騎乘車號ＪＰＬ－三六五號重型機車，在台北市○○○路、昌吉
    街設有燈光號誌管制之交岔路口，明知上開路口燈光號誌已轉為禁止通行之紅燈
    ，竟貿然右轉而闖紅燈，為台北市政府警察局大安分局大橋派出所警員李榮峰發
    現當場舉起指揮棒示意停車攔檢，受處分人拒絕停車接受稽查，並靠近分向限制
    線騎乘機車，避免被攔停，警員李榮峰為顧及安全遂記下車牌號碼、駕駛人穿著
    及所戴安全帽顏色等特徵核對電腦車籍資料無誤後，以受處分人有違反道路交通
    管理處罰條例第五十三條、第六十條第一項之行為依據車籍登記名義逕行掣單舉
    發，並指定應到案日期為八十九年九月二十八日。嗣受處分人於應到案日期前申
    訴，原處分機關函請舉發機關調查結果，仍認受處分人有闖紅燈、不聽制止或拒
    絕停車逃逸之違規行為，原處分機關即依道路交通管理處罰條例第五十三條、第
    六十條第一項之規定，於八十九年十月十九日以北市裁三字第車裁二二－ＡＢＵ
    七０一六四六號裁決書裁處新臺幣一千八百元罰鍰，並記違規點數四點原處分漏
    引道路交通管理處罰條例第六十三條第一項第一款、第三款規定，應更正）。
三、訊據受處分人甲○○堅決否認有右開闖紅燈、不聽制止或拒絕停車逃逸之違規行
    為，辯稱：那天根本沒有去違規地點，伊在家裡帶小孩，小孩七歲沒有上學，且
    安全帽顏色為黃色等語，經查：受處分人到庭陳稱：平常都很少出去，出去也在
    西寧市場買菜，一般如果有小孩在家就照顧小孩，都是下午十二點以後去賣路邊
    攤吃的等語，核與證人即受處分人之夫林志楠到庭證稱：平常我們作息每天早上
    我帶我大女兒去上學，然後十點多左右開書報攤，我都差不多晚上八點多收攤，
    我太太平常大約十二點擺攤做涼糕生意，就在我前面，偶而幫我看一下，機車幾
    乎都是我在用，這不是我騎的，我根本沒有去那邊，我太太只有去買菜而已，平
    常我太太九點以前都是在家，違規八點多我也在家等語相符，因二人經本院隔離
    訊問對於作息時間大致相符，堪認右開機車平時都由受處分人之夫騎用，受處分
    人僅偶而買菜騎用，且因尚有小孩須受處分人在家照料，受處分人尚難於右開時
    地騎乘機車置小孩於不顧；況舉發警員李榮峰到庭證稱：事實上不敢確定是否為
    在庭上之受處分人，我攔停時受處分人已經騎過去了等語，再斟酌目前社會偽造
    車牌情形時有所聞，偽造者就車輛之車牌、車種、顏色等特徵，均極盡可能之吻
    合，以防洩漏偽造之破綻，則究否為受處分人騎乘右開機車違規，在無確切證據
    證明下，尚有疑問，是受處分人所辯，尚非不可採信。從而，本件既無法確切證
    明受處分人有闖紅燈之違規行為，該輛違規闖紅燈機車所懸掛「ＪＰＬ－三六五
    」號機車車牌，非無遭人偽造冒用之可能，原處分尚有違誤。本件異議為有理由
    ，自應由本院將原處分撤銷，改諭知受處分人不罰，以資適法。
四、據上論斷，應依道路交通案件處理辦法第二十條前段，裁定如主文。
中      華      民      國    九十      年      四      月     三十     日
                          臺灣臺北地方法院交通法庭
                                          法  官  李  麗  玲
右正本證明與原本無異。
如不服本裁定，應於裁定送達後五日內向本院提出抗告狀。
              書記官  江  虹  儀
中      華      民      國    九十      年     五      月      一      日


司法院資訊處製作；財團法人民間司法改革基金會備份。
